---
title: "Informe práctico 1"
output: html_document
---

```{r setup, include=FALSE}
library(tidyverse)
knitr::opts_chunk$set(echo = TRUE)

runiverse <- readr::read_csv("https://raw.githubusercontent.com/yabellini/visualizacion_grado_unab/main/datos/runiverse.csv")

```

### **Parte 1**

**Pregunta:** ¿Cuáles y cuantos son los tipos de licencias utilizados en los paquetes?, 
¿existe algun comportamiento particular en el uso de licencias entre las empresas? 


**Introducción:**
El siguiente dataframe titulado "runiverse" agrupa la totalidad de los paquetes R que conviven en el ecosistema de RStudio o también conocido como "R-Universe" hasta Abril de 2023 de la empresa Rstudio y la organización ROpenSci. Según ROpenSci, R-universe *"es un nuevo proyecto general bajo el cual experimentamos con varias ideas nuevas para mejorar la publicación y el descubrimiento de software de investigación en R."*<br>

  En su estructura, el dataframe "runiverse" contiene 450 observaciones. Las mismas, contienen información agrupada en 14 variables: Package, Type, Title, Version, Description, License, Encoding, URL, Repository, Author, Maintainer, _published, _filesize, organization. De las cuales, todas contienen valores de tipo caracter a excepcion de **filesize** que contiene valores de tipo entero.

**Enfoque:**  
Para responder a la primer pregunta fue necesario conocer los distintos tipos de licencias presentes en el dataframe.  
Para ello, se escribió unas pocas líneas de código que cumplieron la tarea de:

-Primero: recuperar sin repetir cada tipo de licencia con la función "distinct()" para luego convertir esa información en un vector. Esto fue útil para trabajar sólo con la variable "License" y así poder mostrar los tipos de licencias de una manera mas organizada.

-Segundo: con la función "cat()" se concatenó e imprimió cada tipo de licencia con un salto de linea y la suma total con la función "length".  

Esta es una excelente forma de imprimir una lista de manera ordenada y legible.
Una vez hecho esto, con el dataframe original se ploteó un gráfico de barras que muestra la cantidad de observaciones por cada tipo de licencia y nos permite analizar de manera rápida y fácil sus dimensiones.
Para el caso de la segunda pregunta, fue propicio realizar un gráfico de barras pero con la característica que pueda distinguir y agrupar los tipos de licencias por cada organización (Rstudio y ROpenSci).


**Analisis:**

```{r echo=FALSE}
# Genero la lista de los 29 tipos de licencias
licenses <- runiverse %>% 
  distinct(License) %>% 
  pull()

# Imprimo cada una de ellos con un salto de línea y al final realizo la suma total
cat(paste
    (paste(licenses, collapse = "\n"), 
      "\n\nTotal:", 
      length(licenses)), "\n")
```


```{r echo=FALSE}
#Para el gráfico decidir usar "stat=count" dentro de geom_bar y de esta formar poder calcular las frecuencias absolutas de cada tipo de licencia

runiverse %>% 
  ggplot(aes(y = License)) +
  geom_bar(stat = "count")  +
  #Agrego un tema minimalista de ggplot2
  theme_minimal() +
  theme(
    #Defino el color de los ejes "x" y "y"
    panel.grid.major = element_line(color = "gray90"),
    panel.grid.minor = element_line(color = "gray90")
  ) +
  #Agrego las etiquetas de los ejes.
  labs(y = "Tipo de licencia", x = "Cantidad")
```

```{r echo=FALSE}
#La diferencia con el gráfico anterior es que, uso el parámetro fill con el argumento "organization".
#Y ubico las barras una al lado de la otra según organización para cada tipo de licencia.

runiverse %>% 
  ggplot(aes(y = License, fill = organization)) +
  geom_bar(stat = "count", position = position_dodge())  +
  theme_minimal() +
  theme(
    axis.text.x = element_text(angle = 0, hjust = 1),
    panel.grid.major = element_line(color = "gray90"),
    panel.grid.minor = element_line(color = "gray90")
  ) +
  labs(y = "Tipo de licencia", 
       x = "Cantidad")
```


```{r echo=FALSE}
runiverse %>%
  group_by(organization) %>%
  summarise(total=n(), porc=total/nrow(runiverse)*100) %>% 
  ggplot(aes(x = porc, 
             y = organization)) +
  geom_col(aes (fill = organization),
               color = "grey90") +
  geom_text(aes (label=paste(round(porc, digits=2),"%")), 
                colour="white", angle=0, hjust=1.5, vjust=0.5) +
  labs(x="Cantidad en porcentaje", y="Organización")  
```


**Discusión:**
Observando la gráfica 1 podemos notar que los tipos de licencias más usados por ambas organizaciones son **MIT + file LICENCE** y **GPL-3**. Lo que lleva a preguntarme:  
-¿Por qué estos tipos de licencia son más utilizados y no otros?
-¿Qué carácteristicas presentan MIT + file LICENCE y GPL-3 que las vuelven mas oportunas para Rstudio y ROpenSci?  
Realizando una investigación sobre estas licencias resultan ser las más populares para compartir software de código abierto. Esto va de la mano con la filosofía y la visión de R-Universe de impulsar la creación, investigación y divulgación de este tipo de herramientas y así enrobustecer la comunidad de R.  
La característica principal y que tienen en común ambos tipos de licencias es que permiten que cualquier persona use, copie, modifique, distribuya y venda el software, siempre y cuando se incluya una copia del aviso de derechos de autor y de la licencia original.  
El gráfico número 3 además nos muestra la proporción dada entre ambas organizaciones. ROpenSci posee casi el 70% de los paquetes y softwares desarrollados mientras que, Rstudio sólo el 30%. 
Cabe destacar que los 29 tipos de licencias de nuestro datframe promueven la distribución, copia o edición gratuita de los productos y esto acompaña el objetivo de R-Universe. Sin embargo, **MIT + file LICENCE** y **GPL-3** son las más usadas y aceptadas por la comunidad de R.



### **Parte 2**

**Pregunta:** ¿En que fecha se publicaron más paquetes?

**Introducción:**
En esta ocasión se intenta conocer el día que mas publicaciones de paquetes se hizo y para eso he decidido trabajar con la variable "_published". Las 450 observaciones estarán agrupadas según su fecha de publicación y oportunamente un gráfico nos permitirá visualizar esta distribución de la mejor manera posible.


**Enfoque:** *Tu forma de resolución va aquí*
Para responder a la pregunta fue necesario manipular los datos del dataframe para poder operar y generar los gráficos.  
El formato de la variable "_published" contenía no solo la fecha si no también la hora. Esto dificultaba el ánalisis ya que solo intentaba conocer el día, el mes y el año en el que fué publicado por lo que la hora era un dato innecesario al momento.  

Para extraer la información relevante a la pregunta tuve que con la función "as.Date" extraer la fecha. Pero la función me arrojaba un error relacionado al nombre de la variable. La variable "_published" contenía un carácter que impedía que la función realizara la extracción. Es por eso que primero tuve que modificar el nombre de la variable con la función "names" a "Published" y así poder continuar con el trabajo.
Luego, creé un objeto que contenga la frecuencia de las fechas agrupadas sin repetir. Con la función "count()" y "rename()" logré discriminar las 450 observaciones y agruparlas según la fecha de su publicación con su respectivas frecuencias absolutas.

**Analisis:**

```{r include=FALSE}
# Tu código de R va aquí
#Primero cambié el nombre de la columna _published a Published por que el carácter "_" no me permitía 
#avanzar con la siguiente operación
names(runiverse)[12] <- "Published"
```

```{r include=FALSE}
#Aquí modifico el formato de la variable "Published" para extraer sólo la fecha y descartar la hora.
runiverse$Published <- as.Date(runiverse$Published)
```

```{r include=FALSE}
publication_dates <- runiverse %>% 
  count(Published) %>% 
  rename(Fecha = Published, Frecuencia_absoluta = n)
```

```{r echo=FALSE}
#agregamos una etiqueta temporal al objeto publication_dates para luego poder plotearla
publication_dates$label <- ifelse(publication_dates$Frecuencia_absoluta == 183, "183 publicaciones", NA)

publication_dates %>% 
  ggplot(
    aes(x = Fecha, 
        y = Frecuencia_absoluta, 
        fill = Frecuencia_absoluta)) +
  geom_line(color = "#8FB4E6", 
            linewidth = 1.05)  +
  geom_point(color = "#1F4E79", 
             show.legend = FALSE) +
  theme_minimal() +
  scale_x_date(date_labels = "%d/%m", 
               date_breaks = "4 day") +
  labs(y = "Frecuencia Absoluta") +
  geom_text(
    aes(x = Fecha, 
        y = Frecuencia_absoluta, 
        label = label), 
    vjust = 1, hjust = 1.1, na.rm = TRUE)
```


**Discusión:** *Tu discusión de los resultados va aquí.*

