---
title: "Informe práctico 2"
output: html_document
---

```{r setup, include=FALSE}
library(tidyverse)
library(gt)
knitr::opts_chunk$set(echo = TRUE)

resultados_cmff <- read_csv("https://raw.githubusercontent.com/cienciadedatos/datos-de-miercoles/master/datos/2019/2019-07-17/resultados_cmff.csv")

```

La base de datos `resultados_cmff` contiene información sobre las Copas Mundiales de Fútbol Femenino y su fuente es la [data.world](https://data.world/sportsvizsunday/womens-world-cup-data). En ese sitio encontrarás más datos en inglés si te interesa profundizar.

### **Parte 1**

**Pregunta:** ¿Cómo es la distribución geográfica de los goles por paises? ¿Y la distribución de goles a través del tiempo? 


**Introducción:** *Tu introducción va aqui*

**Enfoque:** *Tu forma de resolución va aquí*

**Analisis:**


```{r}
# Tu código de R va aquí
goles_por_pais <- resultados_cmff %>% 
                      group_by(codigo_pais) %>% 
                      summarise(Goles = sum(goles)) %>% 
                      rename("Pais (Código ISO)" = codigo_pais) %>% 
                      arrange(desc(Goles))
                      

goles_por_pais %>% 
  gt() %>% 
  tab_header(md("**Cantidad de goles por país**")) %>% 
  tab_source_note("Fuente: data.world/sportsvizsunday/womens-world-cup-data") %>% 
  tab_options(
    heading.title.font.size = 22,
    table.font.color        = "gray40",
    table.font.names        = "Arial" 
  ) %>% 
  tab_style(
    style = list(cell_fill(color = "lavender")),
            locations = cells_body(
              columns = c("Pais (Código ISO)", Goles),
              rows    = Goles == 138
    )
  )

```

```{r}
# Tu código de R va aquí
```


**Discusión:** *Tu discusión de los resultados va aquí.*

### **Parte 2**

**Pregunta:** *Tu pregunta va a aquí*

**Introducción:** *Tu introducción va aqui*

**Enfoque:** *Tu forma de resolución va aquí*

**Analisis:**

```{r }
# Tu código de R va aquí
```

```{r }
# Tu código de R va aquí
```

**Discusión:** *Tu discusión de los resultados va aquí.*
