---
title: "La evolución de -----"
output: html_document
---

```{r setup, include=FALSE}
knitr::opts_chunk$set(echo = TRUE)

library(tidyverse)
library(datos)

paises_latinoamerica <- paises %>% 
  filter(pais %in% c("Argentina", "Brasil", "Uruguay", "Chile"))

temperatura_diaria <- clima %>% 
  group_by(tiempo = lubridate::make_date(anio, mes, dia), origen) %>% 
  mutate(temperatura = mean(temperatura)) 
```

Vamor a seguir trabajando con datos del paquete datos, esta vez derivados o filtrados para poner el foco en visualizar series temporales. 

Por un lado tenemos `paises_latinoamerica` con la información del pbi per capita a lo largo del tiempo para algunos paises de Latino América

```{r}
paises_latinoamerica
```

Por el otro, la temperatura media diaria para distintos aeropuertos derivados del dataset `clima`. 

```{r}
temperatura_diaria
```

En el siguiente bloque de código intentá reproducir el gráfico 1 usando los datos en `paises_latinoamerica`.

```{r}
# ggplot(...
paises_latinoamerica %>% 
  ggplot(aes(anio, pib_per_capita, 
             color = pais,
             shape = pais)) +
  geom_point() +
  geom_line() +
  labs(x = "Año", y = "PBI per cápita (millones)")
```

Ayudita:

* Para eliminar una etiqueta podemos usar `NULL` (o nada).
* Se puede mapear la misma variable a más de una característica estética.

Ahora intentá recrear el gráfico 2 pero usando `temperatura_diaria`.

```{r}
# ggplot(...
temperatura_diaria %>% 
  ggplot(aes(tiempo, temperatura,
             color = origen)) +
  geom_line() +
  facet_wrap(~origen, ncol = 1) +
  scale_x_date(date_labels = "%B")
```

Ayuditas:

* Probá agregar la capa `scale_x_date(date_labels = "%B")` al gráfico. (Spoiler de próximas clases!)
* `facet_wrap()` tiene un argumento que permite defininar la cantidad de columnas en las que se organizan los paneles. 

Finalmente, ¿que podríamos mejorar de esto gráficos? Hace una lista. 
