---
title: "Relaciones"
output: html_document
---

```{r setup, include=FALSE}
knitr::opts_chunk$set(echo = TRUE)
library(ggplot2)
library(dplyr)
library(datos)
```

Vamos a trabajar con la base de datos paises disponible en el paquete {datos}, la vieja y conocida gapminder.

Completá el código para visualizar la relación entre el pib_per_capita y la esperanza de vida usando la geometría apropiada.

```{r}
paises
```


```{r}
paises %>% 
  ggplot(aes(pib_per_capita, esperanza_de_vida)) +
    geom_point()
```

Si usaron puntos, seguramente el gráfico tiene mucho overplotting (superposición de puntitos) y nos estamos perdiendo parte de la historia. 

Usá los bloques de código que siguen a continuación para probar distintas estrategías que mitiguen el overploting. 

```{r}
# Alpha
paises %>% 
  ggplot(aes(pib_per_capita, esperanza_de_vida)) +
  geom_point(aes(color = continente,
                 size  = poblacion), alpha = 0.5)
```

```{r}
# Shape
paises %>% 
  ggplot(aes(pib_per_capita, esperanza_de_vida)) +
  geom_point(aes(color = continente,
                 size  = poblacion), shape = 25)
```

```{r}
# jitter
paises %>% 
  ggplot(aes(pib_per_capita, esperanza_de_vida)) +
  geom_jitter(aes(color = continente), width = 5, height = 10, alpha = 0.5) +
  geom_smooth()
```

¿Alguno funciona mejor? ¿Alguno no funciona para este caso particular? 

Creo que la configuración que mejor funciona es una combinación entre los parámetros
alpha, color y la geometría jitter con el cuidado de no distorsionar los valores reales
del dataset.
Además, me parece que la configuración que no funciona para este caso es aquella que lleva como parámetro shape. Esta configuración no es relevante para mitigar los problemas del overplotting.

Si queda tiempo pueden probar:

+ Mapear el color de los puntos a la variable continente -ok
+ Mapear el tamaño de los puntos a la variable población -ok

+ Agregar una capa con geom_smooth(), genera un buen ajuste?  
No genera un buen ajuste. Con el método por defecto de la capa geom_smooth
la parte mas relevante del análisis se pierde entre los puntos graficados.
En cuanto  a una configuración de tipo "method = lm" hace que se pierda información
valiosa cuando el gráfico escala y se ajusta a la función lineal.

+ Los mismo pero por continente -ok
